【裁判字號】    98,聲,517
【裁判日期】    980429
【裁判案由】    聲明異議
【裁判全文】
臺灣嘉義地方法院刑事裁定               98年度聲字第517號
聲  請  人
即  被  告  甲○○
                    號
指定辯護人  張智學律師
上列聲請人因違反毒品危害防制條例等案件（98年度訴字第334
號），對於本院受命法官於民國98年4月15日所為關於羈押之處
分不服，聲請撤銷或變更，本院合議庭裁定如下：
    主  文
聲請駁回。
    理  由
一、本件聲請意旨如抗告狀所載（參附件）。
二、按除簡式審判程序、簡易程序及第376條第1款、第2款所列
    之罪之案件外，第一審應行合議審判；受命法官行準備程序
    ，與法院或審判長有同一之權限。但第121條之裁定，不在
    此限；對於審判長、受命法官、受託法官或檢察官所為羈押
    之處分有不服者，受處分人得聲請所屬法院撤銷或變更之；
    第一項聲請期間為5日，自為處分之日起算，其為送達者，
    自送達後起算，刑事訴訟法第284條之1、第279條第2項及第
    416條第1項第1款、第3項分別定有明文。查被告甲○○因涉
    犯毒品危害防制條例第4條第1項之販賣第1級毒品罪嫌，及
    同條例第4條第2項之販賣第2級毒品罪嫌，前經本院訊問後
    ，認被告犯罪嫌疑重大，所犯為最輕本刑5年以上有期徒刑
    之罪，非予羈押顯難進行審判，有羈押之必要，依刑事訴訟
    法第101條第1項第3款規定，於民國98年4月15日裁定應予執
    行羈押，並禁止接見通信。而本案依刑事訴訟法第284條之1
    規定，屬應行合議審判之案件，則上開羈押處分，即屬受命
    法官依刑事訴訟法第101條第1項第3款所為之羈押處分，被
    告將得為撤銷或變更之聲請，誤為抗告，依刑事訴訟法第41
    8條第2項之規定，視為已有撤銷或變更原處分之聲請，合先
    敘明。
三、按羈押被告之目的，其本質在於確保訴訟程序得以順利進行
    、或為確保證據之存在與真實、或為確保嗣後刑罰之執行，
    而對被告所實施剝奪其人身自由之強制處分。被告有無羈押
    之必要，法院僅須審查被告犯罪嫌疑是否重大、有無羈押原
    因、以及有無賴羈押以保全偵審或執行之必要，由法院就具
    體個案情節予以斟酌決定，如就客觀情事觀察，法院許可羈
    押之裁定或延長羈押之裁定，在目的與手段間之衡量並無明
    顯違反比例原則情形，即無違法或不當可言。另執行羈押後
    有無繼續之必要，仍許由法院斟酌訴訟進行程度及其他一切
    情事而為認定（最高法院46年台抗字第6號判例參照），此
    乃法律所賦予法院之職權。至於被告實際是否成立犯罪，乃
    本案審判程序時實體上應予判斷之問題，並非法院裁定是否
    羈押之審查要件。經查：
  (一)被告涉犯販賣第1級毒品、第2級毒品之犯行，分據證人即同
    案被告郭佳文、證人宋孝華、郭豐政、劉源通、陳冠宇、周
    美蘭等人於警詢及偵查時證述甚詳，並有相關書證附卷可憑
    ，及物證扣案可資佐證，足認被告上開犯罪嫌疑確屬重大，
    且上揭罪嫌均係最輕本刑5年以上有期徒刑之罪，有羈押原
    因之存在，並有賴羈押以保全審判之必要。至被告雖否認犯
    行，惟羈押與否之審查，目的僅在判斷有無實施羈押強制處
    分之必要，並非認定被告有無犯罪之實體審判程序，故關於
    羈押之要件，以經釋明得以自由證明為已足，至於被告是否
    成立犯罪，乃本案實體上應予判斷之問題，是本院依上揭證
    據已足認被告上開犯罪嫌疑重大，至於上揭證據是否即得為
    被告有罪認定之積極證據，核屬將來本案實體審判程序中始
    應細究，並非本院判斷是否有羈押原因及羈押必要時所應究
    明。
  (二)雖被告以其現罹疾病等語置辯，然被告有無羈押之必要，法
    院僅須審查被告犯罪嫌疑是否重大、有無羈押原因、以及有
    無賴羈押以保全偵審或執行之必要，就具體個案情節斟酌決
    定，已詳如前述，且被告於98年2月19日戒護送財團法人長
    庚紀念醫院嘉義分院就醫，經診斷為肝腫瘤、慢型C型肝炎
    ，醫囑目前狀況穩定，惟需定期追蹤有無復發之情形，有臺
    灣嘉義看守所98年4月24日嘉所衛字第0980001421號函附該
    所98年4月23日收容人病況說明書、財團法人長庚紀念醫院
    嘉義分院98年2月19日診斷證明書各1紙附卷可憑，足認被告
    雖罹患肝腫瘤，惟目前狀況穩定，僅需定期門診追蹤有無復
    發情形。按被告現罹重病，在所內不能為適當之治療，或因
    疾病請求在外醫治者，應由所檢具診斷資料，速轉該管法院
    裁定，或檢察官處理。看守所長官認為有緊急情形時，得先
    將被告護送至醫院治療，並即時陳報該管法院或檢察官處理
    ，羈押法第22條定有明文，本院雖對被告裁定禁止接見通信
    ，惟被告若因肝腫瘤而有至醫院門診追蹤之必要，亦可依前
    揭規定辦理戒護就醫，對被告之身體狀況顯已予以審酌，尚
    難認被告有何現罹疾病，非保外治療顯難痊癒之情事。另執
    行羈押後有無繼續之必要，仍許由法院斟酌訴訟進行程度及
    其他一切情事而為認定，附此敘明。
  (三)綜上所述，原羈押處分經核尚無不合，被告執上開所述指摘
    原羈押處分不當，聲請撤銷或變更原處分，為無理由，應予
    駁回。
四、依刑事訴訟法第416條第4項、第412條，裁定如主文。
中    華    民    國    98    年    4     月    29    日
                刑事第二庭  審判長法  官  沈福財
                                  法  官  林青怡
                                  法  官  卓春慧
上列正本證明與原本無異。
本件不得抗告。
中    華    民    國    98    年    4     月    29    日
                                  書記官  李玫娜


司法院資訊處製作；財團法人民間司法改革基金會備份。
